最　高　行　政　法　院　裁　定
　　　　　　　　　　　　　　　　　　 96年度裁字第03758號
上　訴　人　甲○○
被 上訴 人　臺南市稅捐稽徵處
代　表　人　乙○○
上列當事人間因土地增值稅事件，上訴人對於中華民國95年10月
31日高雄高等行政法院95年度訴字第785號判決，提起上訴，本
院裁定如下：
　　主  文
上訴駁回。
上訴審訴訟費用由上訴人負擔。
　　理  由
一、按對於高等行政法院判決之上訴，非以其違背法令為理由，
    不得為之，行政訴訟法第242條定有明文。依同法第243條第
    1項規定，判決不適用法規或適用不當者，為違背法令；而
    判決有同條第2項所列各款情形之一者，為當然違背法令。
    是當事人對於高等行政法院判決上訴，如依行政訴訟法第24
    3條第1項規定，以高等行政法院判決有不適用法規或適用不
    當為理由時，其上訴狀或理由書應有具體之指摘，並揭示該
    法規之條項或其內容；若係成文法以外之法則，應揭示該法
    則之旨趣；倘為司法院解釋或本院之判例，則應揭示該判解
    之字號或其內容。如以行政訴訟法第243條第2項所列各款情
    形為理由時，其上訴狀或理由書，應揭示合於該條項各款之
    事實。上訴狀或理由書如未依此項方法表明者，即難認為已
    對高等行政法院判決之違背法令有具體之指摘，其上訴自難
    認為合法。
二、本件上訴人提起上訴，係以：其於民國92年4月28日將系爭
    臺南市○區○○段529之3地號土地全部，出售與第三人江倩
    沁，翌日即同月29日申報移轉，經被上訴人以分割改算後之
    原地價每平方公尺新臺幣（下同）26,345.9元，計算漲價總
    數額，因無漲價數額，而核課土地增值稅為0元在案。嗣被
    上訴人藉詞上訴人有取巧規避土地增值稅行為，以系爭土地
    分割改算前之前次移轉現值，重新計算土地漲價總數額，並
    補徵土地增值稅計1,024,420元，明顯違反租稅法定、信賴
    保護及法安定性等原則，實難甘服等語，為其理由。本件上
    訴人對於高等行政法院判決上訴，雖以該判決違背法令為理
    由，惟查上訴人在原審之各項主張如何不足採，原判決均已
    詳為論斷，並無不合。核其上訴理由狀所載內容，係就原審
    取捨證據、認定事實之職權行使，及依職權裁量所論斷：以
    系爭臺南市○區○○段529之3地號土地（應稅土地）及安南
    區○○段660、662地號（農業用地）等3筆土地，原分別為
    訴外人吳王金蓮（上訴人之母）、陳降福所有，92年3月31
    日吳王金蓮將系爭土地其中122/10000，出售並移轉登記與
    上訴人所有；同日上訴人與吳王金蓮2人，共同向陳降福購
    買取得上開農場段660、662地號等2筆不課徵土地增值稅之
    農業用地（上訴人持分9999/10000、吳王金蓮持分1/10000
    ）。上訴人與吳王金蓮2人就上開3筆土地形成共有關係後，
    旋於92年4月14日逕向地政機關辦竣共有物分割登記，由上
    訴人取得系爭應稅土地全部，吳王金蓮取得其餘2筆不課徵
    土地增值稅農業用地全部。因上開3筆共有土地分割前後，
    上訴人與吳王金蓮取得之土地價值差額增減在公告現值1平
    方公尺單價以下，依財政部81年7月6日臺財稅第810238739
    號函規定，得免向稅捐稽徵機關提出共有物分割現值申報，
    遂逕向地政機關辦理共有物分割登記完竣。共有物分割後，
    上訴人取得系爭土地持分之全部，經地政機關共有物分割改
    算地價，其土地登記簿之前次移轉現值，由原來91年10月每
    平方公尺4,027.3元（持分9878/10000）、92年3月每平方公
    尺22,000元（持分122/10000），遽行調高至92年4月每平方
    公尺26,345.9元（持分全部）。上訴人旋於92年4月28日將
    系爭土地全部，出售與第三人江倩沁，翌日即同月29日申報
    移轉，經被上訴人以分割改算後之原地價每平方公尺26,345
    .9元，計算漲價總數額，因無漲價數額，而核課土地增值稅
    為0元在案。案經被上訴人查獲上訴人顯係利用應課徵土地
    增值稅之土地與不課徵土地增值稅之農業用地先形成共有關
    係後，再辦理共有物分割，藉共有土地分割改算地價原則，
    將系爭土地前次移轉現值由原來91年10月每平方公尺4,027.
    3元，遽行調高至92年4月每平方公尺26,345.9元，形成該筆
    土地再次移轉時表面上無漲價導致計算土地增值稅稅額為0
    元。惟上訴人於短時間內以不合經濟常規方式，利用應課徵
    土地增值稅土地與不課徵土地增值稅農業用地先形成共有關
    係後，藉共有土地分割改算地價原則辦理共有物分割，墊高
    應稅土地之前次移轉現值，由上訴人取得應稅土地全部，隨
    即又將系爭應稅土地出售江倩沁，造成土地並無漲價之外觀
    ，以規避系爭土地出售時應課徵之土地增值稅，違反實質課
    稅及租稅公平原則甚明，被上訴人乃以系爭土地分割改算前
    之前次移轉現值，重新計算土地漲價總數額，向上訴人補徵
    土地增值稅1,024,420元，於法有據，並無違誤等情，指摘
    其為不當，並就原審已論斷者，泛言未論斷，或就原審所為
    論斷，泛言其論斷矛盾，或以其主觀對法律之誤解，泛謂原
    判決違反租稅法定、信賴保護及法安定性等原則，而未具體
    說明其有何不適用法規或適用法規不當之情形，並揭示該法
    規之條項或其內容，及合於行政訴訟法第243條第2項所列各
    款之事實，難認對該判決之如何違背法令已有具體之指摘。
    依首揭說明，應認其上訴為不合法。
三、據上論結，本件上訴為不合法，依行政訴訟法第249條第1項
    前段、第104條、民事訴訟法第95條、第78條，裁定如主文
    。
中　　華　　民　　國　　96　　年　　12　　月　　14　　日
                    最高行政法院第五庭
                        審判長法官　林　茂　權
                              法官　侯  東  昇
                              法官　鄭　忠　仁
                              法官　黃　本　仁
                              法官　吳　東　都
以  上  正  本  證  明  與  原  本  無  異
中　　華　　民　　國　　96　　年　　12　　月　　14　　日
　　　　　　　　　　　　　　　書記官　彭　秀　玲
